【裁判字號】    98,交聲,1743
【裁判日期】    980619
【裁判案由】    違反道路交通管理處罰條例聲明異議
【裁判全文】
臺灣臺北地方法院交通事件裁定        98年度交聲字第1743號
原處分機關  臺北市交通事件裁決所
異  議  人
即受處分人  乙○○
                    民國
上列異議人即受處分人因違反道路交通管理處罰條例案件，對於
臺北市交通事件裁決所98年4 月29日所為之北市裁罰字第裁22-C
00000000號裁決，聲明異議，本院裁定如下：
    主   文
異議駁回。
    理  由
一、按車輛面對圓形紅燈之行車管制號誌，表示禁止通行，不得
    超越停止線或進入路口；汽車駕駛人，行經有燈光號誌管制
    之交岔路口闖紅燈者，處新臺幣（下同）1,800 元以上5,40
    0 元以下罰鍰，並記違規點數3 點；而道路交通管理處罰條
    例所稱之汽車，包括機器腳踏車，道路交通標誌、標線、號
    誌設置規則第206 條第5 款第1 目、道路交通管理處罰條例
    第3 條第8 款、第53條第1 項、第63條第1 項第3 款分別定
    有明文。又當場舉發者，應填記駕駛人或行為人姓名、性別
    、出生年月日、地址、身分證統一編號及車主姓名、地址、
    車牌號碼、車輛種類。被查獲之駕駛人或行為人為受處分人
    時，應於填記通知單後將通知聯交付該駕駛人或行為人簽名
    或蓋章收受之；拒絕簽章者，仍應將通知聯交付該駕駛人或
    行為人收受，並記明其事由及交付之時間；拒絕收受者，應
    告知其應到案時間及處所，並記明事由與告知事項，視為已
    收受。道路交通管理事件統一裁罰基準及處理細則第11條第
    1 項第1 款，亦有明文。
二、本件異議人即受處分人（下稱受處分人）乙○○於民國94年
    12月20日15時29分許，駕駛車號9HA-203 號重型機車行經臺
    北縣中和市○○路與南華路口，因違規紅燈左轉為警攔停舉
    發，惟因異議人拒絕簽章，員警遂在舉發違反道路交通管理
    事件通知單上載明「拒簽拒收」字樣。嗣受處分人於98年3
    月23日向原處分機關提出申訴，因經原處分機關同意延後應
    到案日期為同年6 月1 日，是受處分人之申訴未逾應到案日
    期。然經原處分機關函請舉發單位調查結果，仍認受處分人
    確有前開違規行為，原處分機關乃於98年4 月29日，依道路
    交通管理處罰條例第53條第1 項、第63條第1 項第3 款之規
    定，裁處受處分人1,800 元之罰鍰並記違規點數3 點。
三、受處分人異議意旨略以：伊經過臺北縣中和市○○路口與南
    華路口時，南華路為紅燈而景平路為綠燈，伊遂自如本院卷
    第14頁照片所示之7-11便利商店前，通過景平路、中興街街
    口至檳榔攤前停等南華路之紅燈，俟5 秒後，南華路之號誌
    轉為綠燈，伊即朝南華路前行，並無闖紅燈，員警舉發有誤
    ，為此聲明異議，請求撤銷原裁罰云云。
四、經查，關於本件舉發過程，業據證人即舉發本件違規之臺北
    縣政府警察局中和第一分局中和派出所警員甲○○於本院調
    查時證稱：「（問：為何你會開掣此張違規單？舉發經過？
    ）當時我於97年12月20日下午2 時到4 點，在中和市○○○
    ○○路口，執行取締違規勤務，當事人乙○○當時由中和市
    ○○路往新店方向左轉往南華路方向，當時景平路上為紅燈
    ，南華路與中興街是綠燈，南華路、中興街是綠燈，且車輛
    已經通過許久，當事人眼見沒有車，便闖越景平、中興街口
    之紅燈，到達中興街口有一個檳榔攤，直走往南華路方向，
    我就依規定攔停舉發違規紅燈左轉；（問：有無見乙○○在
    景平路上的7-11處停等，如本院卷第14頁上方照片所示景平
    路上之直行紅燈？）他有先在那邊停等紅燈，看中興街口沒
    有車子之後，就闖越到檳榔攤前；（問：就你剛才所稱乙○
    ○闖越到檳榔攤前面就停等直接左轉往南華路方向？）乙○
    ○是開到檳榔攤前，就直行往南華街方向去；（問：是否可
    以確認乙○○駕駛9HA-203 車號之重型機車通過景平路與南
    華路之景平路上之停止線時，景平路上之燈號（如卷附第14
    頁上面所示圖片號誌）已為直行紅燈？）是從南華路上的號
    誌還保持綠燈，他便闖越中興街口，且我所看到的位置就是
    他從7-11往前開到到檳榔攤的位子，再往南華路方向行駛；
    （問：就你所見乙○○駛至檳榔攤時，南華路上的直行綠燈
    大約已經過了多久？）幾秒我不能確定，我只能推斷他過了
    中興街到南華路上的第一波的車流之後才過來的，且受處分
    人到了攔停位子時，我還看了一下南華路上的號誌燈仍為綠
    燈；（問：你在攔停受處分人時，有無看見景平路上有直行
    的車輛在通行？）沒有；（問：〈提示卷附第14頁上方照片
    〉你是否能確認乙○○行駛到他在卷附第14頁上面照片他所
    標繪之圓圈2 位置〈即檳榔攤前〉時，南華路上的號誌為何
    ？）可看見南華路上是綠燈，與我剛才所述一樣，可以看到
    南華路上已經是經過第一波車流之後受處分人才行駛到圓圈
    2 位置，且警察攔查位置可以清楚看到南華路上是綠燈；（
    問：當你看到乙○○行駛到他在卷附第14頁上面照片他所標
    繪之圓圈2 位置時，有無看到景平路上的直行車輛有車在通
    行？）沒有，其他車輛為靜止停等狀態在停等紅燈」等語綦
    詳（見本院卷第21頁反面至第23頁反面）。參以證人甲○○
    當時所在位置係在南華路、景平路口，當時光線良好、視線
    並無障礙，可清楚觀見正前方南華路上之燈號號誌變化及路
    口檳榔攤與7-11便利商店處之車流狀況，而受處分人騎乘前
    開機車自景平路左轉南華路行駛時，適位處證人甲○○之右
    前方，其可清楚目視受處分人穿越景平路口等情，業據證人
    甲○○於本院調查時結證明確（見本院卷第21頁反面至第23
    頁反面），此外，並有現場照片3 張附卷可佐（見本院卷第
    13頁至第14頁），足認證人甲○○之視線並無障礙或有何影
    響其判斷之情形存在，應可排除誤判、誤認或其他爭議之可
    能。再考量證人甲○○與受處分人並無任何關係或有何嫌隙
    ，其於負有具結義務並可能受刑法偽證罪處罰之情形下，仍
    於法庭為前揭證言，其證言之憑信性應可獲得擔保，且其目
    擊過程及舉發基礎並無誤判可能，綜觀其所述內容亦均合於
    常情而無前後矛盾齟齬之處，是證人甲○○於本院調查時之
    證述自得援為不利於受處分人之認定。是受處分人上開所辯
    ，自難採信。又道路交通管理處罰條例或相關法規並未規定
    要求執行交通勤務員警於舉發交通違規案件時，應以錄音、
    錄影或其他方式蒐證為之，惟執行查察取締勤務之人員，以
    其親身經歷之舉發過程，於法院具結後以證人身分接受訊問
    ，而就行為人違規事實加以證述，法院於衡量審酌其證詞之
    證明力高低後，採其證言作為認定判斷之基礎，自非法所不
    許，是本件員警並未以錄影或其他設備佐證本件違規，亦不
    影響其舉發之效力，併予敘明。本件事證明確，受處分人違
    規行為堪以認定，應依法裁罰。
五、綜上所述，受處分人確有騎乘車牌號碼9HA-203 號重型機車
    ，於上揭時、地，行經有燈光號誌管制之交岔路口闖紅燈之
    違規行為。原處分機關依前開道路交通管理處罰條例第53條
    第1 項、第63條第1 項第3 款（裁決書漏引第1 項第3 款）
    之規定，裁處受處分人罰鍰1,800 元，並記違規點數3 點，
    尚無違誤，受處分人聲明異議，指摘原處分不當，為無理由
    ，應予駁回。
據上論結，依道路交通案件處理辦法第19條，裁定如主文。
中    華    民    國    98    年    6    月    19    日
                  交通法庭    法  官  謝昀璉
上正本證明與原本無異。
如不服本裁定，應於裁定送達後5 日內向本院提出抗告狀。
                              書記官  鄭雅文
中    華    民    國    98    年    6     月    25    日


司法院資訊處製作；財團法人民間司法改革基金會備份。
